【裁判字號】    89,易,1736
【裁判日期】    890801
【裁判案由】    詐欺
【裁判全文】
臺灣板橋地方法院刑事判決                        八十九年度易字第一七三六號
    公  訴  人  臺灣板橋地方法院檢察署檢察官
    被      告  甲○○
右列被告因詐欺案件，經檢察官提起公訴（八十九年度偵緝字第四一五號），本院判
決如左：
    主  文
甲○○無罪。
    理  由
一、公訴意旨略以：甲○○意圖為自己不法之所有，於民國（下同）八十八年九月間
    某日，在友人乙○○臺北縣中和市○○路一四八巷十八號六樓住處，向乙○○佯
    稱欲從事通信事業，利潤頗豐，邀乙○○參與投資，致使乙○○因此詐術所惑，
    陷於錯誤，而於同年月十六日，將所有之彰化商業銀行帳號Ｏ七Ｏ四二─五號存
    款存摺、印章交予甲○○至銀行提領新臺幣（下同）七十萬元，甲○○詐得款項
    後，隨逃匿無蹤，乙○○始知受騙，因認告涉犯刑法第三百三十九條第一項之詐
    欺取財罪嫌等語。
二、按犯罪事實應依證據認定之，無證據不得推定其犯罪事實。又不能證明被告犯罪
    者，應諭知無罪之判決，刑事訴訟法第一百五十四條、第三百零一條第一項前段
    分別定有明文。而認定不利於被告之事實，須依積極證據，苟積極證據不足為不
    利於被告事實之認定時，即應為有利於被告之認定，更不必有何有利之證據；又
    告訴人之告訴，本以使被告受刑事追訴為目的，故其陳述是否與事實相符，自應
    調查其他證據，以資審認，苟其所為攻擊之詞，尚有瑕疵，則在此瑕疵未予究明
    以前，即不能遽採為斷罪之基礎，最高法院三十年上字第八一六號判例、六十九
    年台上字第一五三一號裁判可資參照。
三、訊據被告甲○○固坦承提領告訴人乙○○七十萬元存款等情不諱，惟堅詞否認有
    何詐欺之犯行，辯稱：伊與友人陳永進於八十八年九月初，在台北市○○○路錢
    櫃ＫＴＶ唱歌時，談妥合夥經營通訊器材行，約定各出資一百五十萬元，故邀告
    訴人參與投資，告訴人即同意伊自彰化銀行戶頭內提領七十萬元，詎於九二一大
    地震後，陳永進表示其貸款未辦成，遂無法合夥，伊始於取得告訴人同意後，將
    七十萬元轉為投資股票，嗣因虧損始無力清償前開款項予告訴人，並未詐欺告訴
    人等語。公訴人認被告涉犯前揭犯行，係以告訴人乙○○偵查中之指訴及告訴人
    提出之彰化商業銀行取款條、存款憑條、活期儲蓄存款存摺影本等為其依據。經
    查：
  (一)本案告訴人固曾於偵查中指陳被告自其帳戶提款後即無訊息，爰認被告蓄意詐騙
    。惟八十八年十月十九日告訴人至警所係指述被告竊取其存摺盜領現金七十萬元
    ，以被告涉嫌竊盜發動本案刑事訴訟程序，有警訊筆錄附卷可稽。嗣告訴人於八
    十九年三月二十九日檢察官偵訊、八十九年七月四日本院訊問時先後指稱：「之
    前我也告訴他（按指被告）錢到他可以去領，所以可能默契關係，他就去領了」
    、「我知道被告拿我的存摺、印章，我當初有跟被告講明了，當時我還在上班，
    上班時候銀行只開到三點半，我沒有空去銀行把錢領出來，我不方便的時候請被
    告幫我代領錢」等語，顯見被告經告訴人同意自其帳戶提款，何以告訴之初虛詞
    被告竊盜？再者，告訴人就被告曾否告知轉投資股市一情，先於本院八十九年六
    月八日訊問期日陳稱：「當時被告跟我說要從事通訊業，我同意被告去提領七十
    萬元，後來我也同意被告把錢拿去投資股市」，依其所述被告應有告知、並經告
    訴人同意轉投資之事實。然告訴人於八十九年七月四日本院訊問時改稱：「見面
    的時候被告才告訴我他把錢都投資股票，那是我們開偵查庭時候被告講的」，似
    又意指被告擅自挪用款項。稽上告訴人之先後指述互有矛盾，其所為攻擊之詞，
    尚有瑕疵，不能遽採為斷罪之基礎。
  (二)證人陳永進經與被告隔離訊問後，結證稱：八十八年九月初時我和被告在台北市
    ○○○路錢櫃ＫＴＶ唱歌時，談妥要合夥開通訊器材行，約定各出資一百五十萬
    元，九二一大地震後我的貸款沒有貸下來，所以無法做等語（見本院八十九年七
    月二十五日審判筆錄），與被告前開供述之商談時地、約定出資額及嗣後無法合
    夥之原因等重要情節互核相符，顯見被告所供投資通訊業等情，堪屬真實。故被
    告於要約告訴人出資七十萬元之初，確有經營通訊業之具體計劃，即難以其嗣後
    未能實際經營通訊器材行之事實，推論被告有何施用詐術以取得告訴人財物之行
    為。縱事後擅自挪用投資股市，亦非邀約告訴人投資之初意，此部分是否另涉侵
    占罪名，宜由檢察官另為偵查。
  (三)此外，復查無其他積極證據足資證明被告有公訴意旨所指之詐欺取財犯行，不能
    證明被告犯罪，爰依前揭說明，為無罪之諭知。
據上論斷，應依刑事訴訟法第三百零一條第一項，判決如主文。
本案經檢察官黃和村到庭執行職務
中      華      民      國      八十九      年     八     月     一     日
                                      臺灣板橋地方法院刑事第三庭
                                          審判長法  官  陳財旺
                                                法  官  連育群
                                                法  官  蕭一弘
右正本證明與原本無異。
如不服本判決應於送達後十日內向本院提出上訴狀。
                                                書記官  王苑琦
中      華      民      國      八十九      年     八     月     七     日


司法院資訊處製作；財團法人民間司法改革基金會備份。
